臺灣臺南地方法院民事判決　　　　　　　99年度訴字第1620號
原　　　告　蔡麗菊
被　　　告　蔡國圳
上列被告因傷害案件，經原告提起刑事附帶民事訴訟請求侵權行
為損害賠償（99年度簡附民字第60號），本院刑事庭移送民事庭
審理，於民國100年3月16日言詞辯論終結，判決如下：
    主    文
被告應給付原告新臺幣伍萬壹仟柒佰元，及自民國九十九年十一
月二十四日起至清償日止，按週年利率百分之五計算之利息。
原告其餘之訴及假執行之聲請均駁回。
訴訟費用新臺幣伍仟肆佰元由原告負擔。
本判決第一項得假執行。
    事實及理由
壹、程序部分：
一、按訴狀送達後，原告不得將原訴變更或追加他訴，但擴張或
    減縮應受判決事項之聲明者，不在此限，民事訴訟法第255
    條第1項第3款定有明文。
二、本件原告因被告家暴傷害案件，於刑事訴訟程序中提起附帶
    民事訴訟（本院99年度簡附民字第60號），原請求被告給付
    新臺幣（下同）551,700元。嗣於刑事附帶民事起訴狀繕本
    送達被告後，原告於本院審理期間變更請求被告給付1,001,
    700元（見本院「訴」字卷第72頁背面、75頁），核屬擴張
    應受判決事項聲明，依前揭規定，應予准許，合先敘明。
貳、實體部分：
一、原告起訴主張如下：
  (一)被告於民國99年4月13日上午，於臺北縣三芝鄉後厝村22 之
    17號「雙連安養中心」處，因父親安置問題，與被告起口角
    爭執及肢體衝突，被告以手掐原告脖子，並捶打原告胸部，
    致原告身體受有雙側脖子挫傷、前上胸挫傷、右上臂挫傷及
    左手背擦傷等傷害。被告所涉傷害犯行，經原告提出告訴後
    ，業經臺灣臺南地方法院檢察署檢察官提起公訴在案。
  (二)原告依民法第184條第1項前段、第2項、同法第193條第1項
    及第195條第1項規定，請求被告賠償下列之損害：
  1.醫療費用：原告受傷後，雖即前往淡水馬偕紀念醫院就醫，
    支出醫藥費1,700元。
  2.非財產上損害：被告為原告之弟，竟因父親安置問題，未與
    原告溝通協商，而不顧姐弟情誼，逕行故意傷害原告，致原
    告受有前開傷害，且事後開庭狡辯，態度惡劣，致原告精神
    至感痛苦，故請求被告賠償精神慰撫金1,000,000元。
  (三)綜上，聲明請求判決：
   1.被告應給付原告1,001,700元，及自起訴狀繕本送達翌日起
     至清償日止，按週年利率百分之5計算之利息。
   2.原告願供擔保，請准宣告假執行。
二、被告答辯如下：
  (一)原告驗傷結果與其所述受傷經過不符合。
  (二)醫療費用部分，被告同意給付。
  (三)精神慰撫金部分，本件事故是因原告執意將父親帶走，但父
    親有中度失智症，且不久前因姿態性低血壓住院，被告為維
    護父親安危，心急之下才打原告一巴掌，被告亦遭原告持鞋
    打傷。且原告事發後猶至被告住處挑釁，應無精神損害可言
    ，請求精神慰撫金，實無理由。
  (四)聲明請求判決駁回原告之訴。
三、兩造不爭執事項（本院「訴」字卷第76頁背面）：
  (一)被告為原告之弟弟，因被告將兩造父親送至位於臺北縣三芝
    鄉後厝村22之17號「雙連安養中心」安置，原告得知後，於
    99年4月13日上午偕同原告之女葉靜芳及外孫葉家豪等人北
    上探視父親，期間並帶父親外出遊玩，於是日中午時間，被
    告接獲該安養中心人員告知原告等人在該處探視父親，因擔
    心原告將父親接離該安養中心，於是日下午3時許至該安養
    中心內，質疑原告用意，雙方因而起口角爭執，經院方人員
    勸導至外處談論，被告便與原告、葉家豪等人一同步出該院
    區，兩造繼而在該安養中心門口、走廊、院外側大門等處發
    生口角及肢體衝突，經葉國豪勸阻不止而報警處理。原告當
    日下午4時15分許在馬偕紀念醫院驗傷，檢查出身體受有雙
    側脖子挫傷（左：0.2公分×0.3公分，右：0.2公分×0.1
    公分），前上胸挫傷（5.5公分×2.5公分）、右上臂挫傷（
    2.5公分×1公分）及左手背擦傷（2公分×0.1公分）等傷害
    。（參本院100年度簡上字第3號被告蔡國圳家暴傷害案件卷
    證）
  (二)原告因上開傷勢在馬偕紀念醫院治療，支出醫療費用1,700
    元。（「簡附民」字卷第5-6頁馬偕紀念醫院醫療單據）
四、本院之論斷：
    原告主張於上開時地遭被告不法侵害受傷，依據侵權行為法
    律關係，請求被告賠償醫療費用及非財產上損害，被告以前
    揭詞抗辯，是本件應審究：(一)原告上開傷勢，是否於上開時
    地與被告發生衝突所致？(二)原告請求賠償之項目及金額，有
    無理由？茲論述如下：
  (一)查兩造因父親安置問題，於上開時、地，在該安養中心門口
    、走廊、院外側大門等處發生口角及肢體衝突，原告當日下
    午4時15分許在馬偕紀念醫院驗傷，檢查出身體受有雙側脖
    子挫傷（左：0.2公分×0.3公分，右：0.2公分×0.1公分）
    ，前上胸挫傷（5.5公分×2.5公分）、右上臂挫傷（2.5公
    分×1公分）及左手背擦傷（2公分×0.1公分）等傷害，為
    兩造所不爭執，並有本院100年度簡上字第3號及100年度簡
    上字第3號被告蔡國圳家暴傷害案件卷證附卷可參；又被告
    因上開情節，業經本院99年度簡字第2932號刑事簡易判決依
    傷害罪，科處有期徒刑2月並得易科罰金，被告不服提起上
    訴，並經本院100年度簡上字第3號刑事判決駁回上訴確定等
    情，復有上開刑事判決及相關卷證附卷可參，被告於本院10
    0年3月16日審理時對於上開刑事判決認定之傷害事實，復無
    爭執（見本院「訴」字卷第76頁、77頁），原告上開傷勢應
    係與被告衝突時，遭被告不法侵害所致，已堪認定。
  (二)按因故意或過失，不法侵害他人之權利者，負損害賠償責任
    ；又不法侵害他人之身體、健康、名譽、自由、信用、隱私
    、貞操，或不法侵害其他人格法益而情節重大者，被害人雖
    非財產上之損害，亦得請求賠償相當之金額，民法第184 條
    第1項前段及第195條第1項前段分別定有明文。本件原告遭
    被告不法侵害受傷之事實，既如上述，是依前開規定，原告
    請求被告賠償其所受損害，自屬有據。茲就原告請求之項目
    及金額，准許與否，說明如下：
  1.醫療費用：原告因上開傷勢至馬偕紀念醫院治療，支出醫療
    費用1,700元之事實，為兩造所不爭執，並有原告提出之馬
    偕紀念醫院醫療單據可證（「簡附民」字卷第5-6頁）。被
    告對於原告此部分請求，亦陳明同意給付在卷（見「訴」
    卷第75頁背面第1行），是原告請求被告賠償上開醫療費用
    ，自應准許。
  2.非財產上之損害：按慰藉金之賠償須以人格權遭遇侵害，使
    精神上受有痛苦為必要，其核給之標準固與財產上損害之計
    算不同，然非不可斟酌雙方身分資力與加害程度，及其他各
    種情形核定相當之數額（最高法院51年度台上字第223判例
    參照）；又非財產上損害之慰撫金數額，究竟若干為適當，
    應斟酌兩造身分、地位及經濟狀況，俾為審判之依據（最高
    法院85年度台上字第511號判決參照）。查原告為41年出生
    ，國小畢業，之前從事看護工作約10年，每月所得大約4、5
    萬元，目前無業，名下有房屋及土地各1筆，最近3年財產總
    額為619,400元；被告於47年出生，日本亞細亞大學法律系
    畢業，經營家具店，每月所得大約4萬多元，名下有房屋及
    土地共7筆，並有投資，最近3年財產總值共計9,942,975 元
    等情，分據兩造陳明在卷（「訴」字卷第73頁），並有本院
    依職權調取兩造稅務電子閘門財產所得調件明細表附卷可考
    （同上卷第21-35頁）。又兩造為姊弟關係，因父親安置問
    題發生暴力衝突，雙方自均有可責。據此，綜合審酌兩造上
    開身分、地位、經濟狀況、衝突原因及原告因上開傷害所受
    痛苦等一切情狀，認原告請求被告賠償之非財產上損害，應
    以50,000元，即為適當，原告請求賠償1,000,000元，容有
    誇大過當，礙難准許。
  3.綜上合計，原告得請求被告賠償之金額，合計為51,700元，
    洵堪認定。
  (三)末按給付無確定期限者，債務人於債權人得請求給付時，經
    其催告而未為給付，自受催告時起，負遲延責任；其經債權
    人起訴而送達訴狀，或依督促程序送達支付命令，或為其他
    相類之行為者，與催告有同一之效力；遲延之債務，以支付
    金錢為標的者，債權人得請求依法定利率計算之遲延利息；
    應付利息之債務，其利率未經約定，亦無法律可據者，週年
    利率為百分之5，民法第229條第2項、第233條第1項前段及
    第203條分別定有明文。本件原告請求被告應給付之損害賠
    償之債並無確定給付期限，是其請求併計自起訴狀繕本送達
    （99年11月23日，見「簡附民」卷第10頁）翌日即99年11月
    24日起至清償日止，按週年利率百分之5計算之利息，亦屬
    有據，應予准許。
  (四)從而，原告本於侵權行為之法律關係，請求被告給付51,700
    元，及自99年11月24日起至清償日止，按週年利率百分之5
    計算之法定遲延利息，為有理由，應予准許；逾此部分之請
    求，則屬無據，應予駁回。
五、原告陳明願供擔保，聲請宣告假執行，經核原告勝訴部分，
    ，所命給付之金額未逾500,000元，依民事訴訟法第389條第
    1項第5款規定，本院應依職權宣告假執行，無待原告聲請；
    至原告敗訴部分之請求，既經駁回，此部分假執行之聲請即
    失所附麗，應併予駁回。
六、末查，本件為刑事附帶民事訴訟，原告於刑事訴訟程序中提
    起附帶民事訴訟，依法免徵裁判費，惟原告於本院刑事庭移
    送民事庭審理後，於本件審理期間擴張請求500,000元部分
    ，應另徵裁判費5,400元，而原告此部分請求均經駁回，故
    應由原告負擔上開裁判費，爰併依職權確定原告應負擔之訴
    訟費用額如主文第3項所示。
七、據上論結，本件原告之訴為一部有理由，一部無理由，依民
    事訴訟法第79條、第87條第1項、第389條第1項第5款，判決
    如主文。
中    華    民    國   100    年    3     月    31    日
                  民事第三庭    法  官  陳淑卿
以上正本係照原本作成。
如對本判決上訴，須於判決送達後20日內向本院提出上訴狀，如
委任律師提起上訴者，應一併繳納上訴審裁判費。
中    華    民    國   100    年    3     月    31    日
                                書記官  吳幸芳